臺灣臺南地方法院民事裁定
110年度簡抗字第4號
抗  告  人  黃郁彬  
上列抗告人與相對人翁毓富間因請求返還代墊款事件，聲請訴訟
救助，對於民國110年3月14日本院臺南簡易庭110年度南救字第1
0號裁定提起抗告，本院裁定如下：
    主  文
抗告駁回。
抗告費用由抗告人負擔。
    理  由
一、抗告意旨略以：抗告人業受財團法人法律扶助基金會臺南分
    會准許法律扶助，故依法律扶助法第63條規定之立法意旨，
    法院應無再就抗告人有無資力進行審查，而應准予訴訟救助
    。且法律扶助審查時，業已認定抗告人「全戶應計算人口數
    為1人（即抗告人）、資產上限新臺幣（下同）50萬元、數
    額雖無法確定，但資力符合標準」等語，並決定全部准予扶
    助，故抗告人應已符合無資力支出訴訟費用之條件。原審裁
    定不得逕以抗告人107年及108年之薪資所得以及抗告人之10
    8年財產交易所得來認定抗告人具有資力。為此請求依法廢
    棄原裁定，並准予訴訟救助等語。
二、按當事人因無資力支出訴訟費用而聲請訴訟救助者，關於無
    資力支出訴訟費用之事由，應提出可使法院信其主張為真實
    並能即時調查之證據，以釋明之，此觀民事訴訟法第109 條
    第2 項、第284 條規定自明。又所謂無資力支出訴訟費用，
    係指窘於生活，且缺乏經濟信用，並無籌措款項以支出訴訟
    費用之信用技能者而言（最高法院43年台抗字第152號判決
    意旨參照）。另法院調查聲請人是否無資力支出訴訟費用，
    專就聲請人提出之證據為之，如聲請人並未提出證據，即應
    將其聲請駁回，無依職權調查或定期命補正之必要（最高法
    院88年度台抗字第161號裁判可供參照）。準此，當事人聲
    請訴訟救助，應就窘於生活，缺乏經濟信用，致無資力支付
    訴訟費用之事實，提出可供法院即時調查之證據，使法院信
    其主張大概為可信，如未釋明至此程度，應認不合於訴訟救
    助要件，自應駁回其訴訟救助之聲請。
三、本件抗告人聲請訴訟救助僅提出財團法人法律扶助基金會臺
    南分會之申請編號0000000-C-014號審查表及申請人資力審
    查詢問表各乙紙為憑，然觀之該審查表及詢問表，其上並無
    任何核印資料，且該審查表記載准予扶助之理由，就資力部
    分係記載「全戶人口數3 人，可扣除人口數2人（未同財共
    居、未扶養），應計算人口數為1人（即抗告人）；全戶可
    處分收入上限23,000元，全戶可處分資產108元，資產上限5
    0萬元，數額雖無法確定，但認定資力符合標準之理由：（
    空白）」等語，此有聲請人提出之審查表及詢問表在卷可按
    ，顯見財團法人法律扶助基金會臺南分會就抗告人是否確經
    審查無資力乙節，並未詳加具體敘明及依客觀證據認定，亦
    未記載有認定抗告人係因符合無資力而受扶助之意，故該審
    查表及詢問表尚不足以據為抗告人釋明其無資力支出訴訟費
    用之證明，亦無法律扶助法第63條規定適用之餘地。從而，
    抗告人仍應就其無資力支出訴訟費用乙節加以釋明，惟查，
    抗告人並未提出任何其他能即時調查之證據以供本院審酌。
    且查，觀之原審調取之抗告人之稅務電子閘門財產調件明細
    表顯示，抗告人於107 年、108 年度之薪資所得分別為53萬
    1,450元、67萬3,225元，足徵其薪資係逐年增加，且抗告人
    於108年間尚有財產交易所得5萬2,848元及利息所得等收入
    ，足見抗告人具有一定資力。再者，本件裁判費僅4,190 元
    ，並非高額，實難認抗告人有何窘於生活而無法支出本件裁
    判費4,190元之情事。綜上，抗告人既未能提出相關證據釋
    明，亦不能徒憑抗告人上開所述，即推認抗告人有何窘於生
    活、缺乏經濟信用、無籌措款項支出訴訟費用4,190元之信
    用技能等情事，揆諸首揭說明，本件抗告人聲請裁定准予訴
    訟救助，為無理由，不應准許。原審裁定駁回抗告人訴訟救
    助之聲請，於法並無不合。抗告意旨指摘原裁定不當，求予
    廢棄，為無理由，應予駁回。
四、爰依民事訴訟法第436 條之1 第3 項、第495 條之1 第1 項
    、第449 條第1 項、第95條、第78條，裁定如主文。
中　　華　　民　　國　　110 　年　　3 　　月　　31　　日
                  民事第一庭  審判長法  官  林雯娟
　　　　　　　　　　　　　　　　　　法  官  游育倫
　　　　　　　　　　　　　　　　　　法  官  吳金芳 
以上正本係照原本作成。
本件不得再抗告。 
中　　華　　民　　國　　110 　年　　3 　　月　　31　　日
                                    書記官  李崇文